臺灣桃園地方法院刑事判決　　　　　　　96年度訴字第1428號
公　訴　人　臺灣桃園地方法院檢察署檢察官
被　　　告　甲○○
　　　　　　　　　　（
選任辯護人　陳慶瑞律師
上列被告因違反毒品危害防制條例案件，經檢察官提起公訴（96
年度偵字第14023號），本院判決如下：
    主    文
甲○○販賣第二級毒品，處有期徒刑肆年，未扣案之犯罪所得新
臺幣貳仟元沒收，如全部或一部不能沒收時，以其財產抵償之；
又販賣第二級毒品，處有期徒刑肆年，未扣案之犯罪所得新臺幣
貳仟元沒收，如全部或一部不能沒收時，以其財產抵償之。應執
行有期徒刑陸年，未扣案之犯罪所得新臺幣共肆仟元沒收，如全
部或一部不能沒收時，以其財產抵償之。
    事    實
一、甲○○明知安非他命業經公告列為毒品危害防制條例第2 條
    第2 項第2 款所明文列管之第二級毒品，未經許可不得非法
    持有、販賣，竟基於販賣第二級毒品安非他命之犯意，先於
    民國96年5 月中旬某日，以新臺幣（下同）2 千元之代價，
    在其位於桃園縣桃園市○○路566 巷1 之2 號住處，將第二
    級毒品安非他命1 小包（重量不詳），販售予乙○○。同年
    6 月13日，乙○○與友人丙○○合資2 千元欲再向甲○○購
    買安非他命，而推由乙○○於當日（13日）下午4 時20分許
    ，以其門號0000000000號行動電話撥打甲○○使用之門號00
    00000000號行動電話，向甲○○詢問「要買2 千元安非他命
    ，你那邊有嗎？」，甲○○復又基於販賣第二級毒品安非他
    命之犯意，向乙○○表示「有」，並約定至甲○○上開住處
    樓梯間交易，議定後，乙○○即騎乘機車先前往與丙○○約
    定之桃園市○○路蓮華寺前等候丙○○，迨丙○○駕駛自小
    客車前來，乙○○再乘坐丙○○駕駛之自小客車共同前往，
    而於當日（13日）下午5 時許，抵達甲○○上開住處附近巷
    口，由乙○○下車步行至甲○○前開住處樓梯間，以2 千元
    代價向甲○○購得第二級毒品安非他命1 小包（重量不詳）
    。乙○○取得毒品後返回丙○○車上，2 人在車內隨即將購
    得之安非他命取出部分施用（乙○○、丙○○所涉施用毒品
    罪嫌部分，由檢察官另案處理），同日（6 月13日）下午5
    時15分許，乙○○回到蓮華寺前欲騎乘機車離去時，適為警
    上前盤查，當場自乙○○上衣口袋內起出上述甫向甲○○購
    得並已施用部分之第二級毒品安非他命1 小包（淨重0.1216
    克，取樣0.0178克鑑析用罄，餘0.1038克），經乙○○供述
    毒品係向甲○○所購得，再經警於同年月15日下午5 時30分
    許，持本院核發之搜索票至甲○○上開住處執行搜索，並扣
    得甲○○所有供其施用毒品所用之安非他命吸食組1 組、藥
    杓1 支、安非他命殘渣袋1 包及第二級毒品安非他命2 小包
    （分別毛重0.27公克、0.24公克），始查悉上情。
二、案經桃園縣政府警察局桃園分局報告臺灣桃園地方法院檢察
    署檢察官偵查起訴。
    理    由
壹、證據能力部分：
  (一)按被告以外之人於審判外之言詞或書面陳述，除法律有規定
    者外，不得作為證據，刑事訴訟法第159條第1項固定有明文
    。惟被告以外之人於檢察事務官、司法警察官或司法警察調
    查中所為之陳述，與審判中不符時，其先前之陳述具有較可
    信之特別情況，且為證明犯罪事實存否所必要者，得為證據
    ，刑事訴訟法第159條之2亦有明文，此為同法第159條第1項
    所稱「法律有規定」，而為傳聞法則之例外。至本條所指「
    與審判中不符」，包括其陳述自身前後之不符（其前甚為詳
    細，於後則簡略，亦屬於此），及與審判中其他證據相齟齬
    ，導致關於「主要事實」應為相異認定者而言。是此之「不
    符」，自係指實質不符之陳述而言，是與主要事實無關之僅
    一字一句之不符，固不論矣，即使為一部不符，然倘該不符
    者係屬可分，亦應認為僅此一部之不符，有本條之適用，而
    非可藉此擴及其先前陳述之全部範圍。
  (二)查證人乙○○於警詢中所為之陳述，其性質屬傳聞證據，辯
    護人亦否認其證據能力。雖證人於本院審理時證述與其於警
    詢證述或有不同，惟證人乙○○係親自與被告聯絡購買毒品
    之人，且證人乙○○於警詢時對於其所親自經歷之向被告甲○○購入毒品之期間、毒品交易之方式及地點、購買毒品之
    金額等事實之陳述均較明確，且證人乙○○於警詢之陳述，
    距案發時日較近，以本案情況而言，自以警詢當時記憶較為
    深刻，不致因時隔日久而遺忘案情，且較無來自被告或其親
    屬甚或施用毒品圈之壓力而出於虛偽不實之指證，或事後串
    謀而故為迴護被告之機會，再經本院當庭播放證人乙○○警
    詢錄音帶勘驗結果，顯示係全程錄音，並無按鍵中斷情形，
    而警員詢問口氣溫和，證人乙○○回答問題亦口氣緩和、平
    順，且均係採一問一答方式進行，並時有無聲音惟仍持續錄
    音之情形，此應係警員製作筆錄而無法接續發問所致，復在
    詢問過程中伴有警員按鍵盤之聲音及其他警員在旁交談等雜
    音出現，顯然警員係在公開場合對證人製作筆錄，而筆錄記
    載內容與證人陳述內容相符惟係經警員整理後所記載，而在
    詢問之末警員並再次向乙○○確認所陳述之內容是否都有實
    在，證人乙○○復表示有等語，並無任何違法取供之情形，
    有本院96年11月9 日勘驗筆錄附卷可按，此外，復有通聯紀
    錄可資佐證，又無其他證據證明證人乙○○之警詢筆錄有受
    污染而不宜作為證據之瑕疵，是其陳述具有可信之特別情況
    ，且為證明被告犯罪事實存否所必要，本院認依刑事訴訟法
    第159 條之2 規定具有證據能力。
  (三)至證人乙○○於偵查中於供前具結所為之陳述（有結文2 紙
    附於偵查卷可稽，見偵卷第53、71頁），係檢察官依法訊問
    ，復無其他事證足資認定其於檢察官訊問時有受違法取供情
    事，並無何特別不可信之情況，依刑事訴訟法第159 條之1
    第2項 之規定自亦有證據能力。辯護人主張證人乙○○警詢
    及偵查中所為之陳述有受警員不正誘導且有前後矛盾之情形
    均無證據能力云云，尚非可採。另本件認定事實所引用之卷
    內其餘卷證資料（包含文書證據、物證等證據），並無證據
    證明係公務員違背法定程序所取得，被告及其選任辯護人於
    審判程序中復未於言詞辯論終結前表示異議，且卷內之文書
    證據及物證等，亦無刑事訴訟法第159 條之4 之顯有不可信
    之情況與不得作為證據之情形，則依刑事訴訟法第159 條之
    5 之規定，本件認定事實所引用之所有文書證據、物證等證
    據，均有證據能力，合先敘明。
貳、實體部分：
一、訊據被告甲○○固不否認有於上開時、地，將重量不詳之第
    二級毒品安非他命1 小包交付乙○○共2 次之事實，惟矢口
    否認有何販賣第二級毒品安非他命之犯行，辯稱：是乙○○
    拿錢拜託伊去幫他買安非他命，乙○○先跟伊說要調貨，伊
    說伊這邊沒有，要去跟上游拿，他就先回家等，伊拿到貨之
    後，他又打電話給伊，伊跟他說貨已經拿到了，他就過來拿
    ，乙○○是中午就已經打電話給伊，2 次都是如此，伊是幫
    乙○○調貨並非販賣安非他命予乙○○云云。惟查：
  (一)前揭被告甲○○於96年5 月中旬某日，以2 千元之代價，在
    其位於桃園縣桃園市○○路566 巷1 之2 號住處，將第二級
    毒品安非他命1 小包，販售予乙○○。同年6 月13日，乙○○與友人丙○○合資2 千元欲再向甲○○購買安非他命，而
    推由乙○○於當日下午4 時20分許，以其門號0000000000號
    行動電話撥打甲○○使用之門號0000000000號行動電話，向
    甲○○洽購2 千元份量之安非他命1 包，議定後，乙○○即
    騎乘機車先前往與丙○○約定之桃園市○○路蓮華寺前等候
    丙○○，迨丙○○駕駛自小客車前來，乙○○再乘坐丙○○
    駕駛之自小客車共同前往，而於當日下午5 時許，抵達甲○○上開住處附近，由乙○○下車步行至甲○○前開住處之樓
    梯間，以2 千元代價向甲○○購得第二級毒品安非他命1 小
    包，乙○○取得毒品後返回丙○○車上，2 人在車內隨即將
    購得之安非他命取出部分施用，同日下午5 時15分許，乙○○回到蓮華寺前欲騎乘機車離去時，適為警上前盤查，當場
    自乙○○口袋內起出甫向甲○○購得並已施用部分之第二級
    毒品安非他命1 包等情，業據證人乙○○於第2 次警詢及偵
    查時指證綦詳（見偵查卷第23至25頁、第51、52、69、70頁
    ），並無異詞，且前後相符一致，而證人乙○○與被告相識
    數年，為被告甲○○所自承，彼等無怨懟或金錢糾紛及仇恨
    ，衡情酌理證人乙○○斷無甘冒偽證刑責來誣攀被告之理，
    足見證人乙○○前揭證述，當屬可信，且被告甲○○亦自承
    確有於上開時、地，將第二級毒品安非他命1 小包交付予乙○○共2 次之事實經過。又為警於前述時、地，自證人乙○○身上起出之白色顆粒，經送請鑑驗結果，確檢出甲基安非
    他命成份（淨重0.1216克，取樣0.0178克鑑析用罄，餘0.10
    38克），亦有憲兵司令部刑事鑑識中心96年8 月6 日安鑑字
    第0960001272號鑑定書附於乙○○因本案所犯毒品危害防制
    條例案卷可稽（見本院96年度聲字第2323號卷附96年度毒偵
    字第2973號卷第60頁），並經本院調閱該案卷審核屬實，此
    外復有桃園縣政府警察局桃園分局搜索扣押筆錄及扣押物品
    目錄表各1 份、查獲照片10張、乙○○所使用門號00000000
    00號行動電話之中華電信資料查詢1 份附卷可稽及如事實欄
    所載之物扣案足憑。
　(二)被告甲○○雖辯稱：伊2 次均係幫乙○○向他人調毒品，並
　  非販賣毒品予乙○○云云，證人乙○○於本院審理時亦否認
    有向被告購買安非他命，改稱：係伊打電話問被告那邊有沒
    有毒品，他說沒有，要去跟人家買，伊就說伊拿錢給他順便
    幫伊一起買，等被告打電話聯絡有調到貨，伊才去找被告拿
    毒品云云。然查，被告甲○○於96年6 月15日警詢之初，先
    供稱伊2 次均係將伊施用剩餘的安非他命分給乙○○施用，
    並沒有跟乙○○收錢云云，於同日移送地檢署偵查及同年7
    月31日偵查時、同年8 月9 日、8 月31日、10月16日本院行
    訊問、準備程序及第1 次審理時仍為相同陳述，迨證人乙○○於本院審理時當庭改稱係伊請被告幫伊向他人調貨購買安
    非他命後，被告於同次庭訊時旋改稱伊之前說是將安非他命
    送給乙○○是怕有刑責，才說沒有拿錢，其實是他有拿錢，
    拜託伊去幫他向別人調貨給他云云，基此，被告之辯述並非
    始終如一，顯然隨檢察官調查及本院審理之進行而改變辯述
    情節，足見其所辯有前後矛盾且諸多隱瞞之處，殊非可採。
    且查，證人乙○○於第2 次警詢起至偵查止已明確證稱伊於
    96年5 月間及同年6 月13日，均係各以2 千元代價，向被告
    甲○○「買」各1 小包安非他命等情綦詳，從未向製作筆錄
    之員警或檢察官提及任何有關拜託被告幫忙「調貨」購買安
    非他命之隻字片語，此亦經本院就證人乙○○警詢及偵查筆
    錄之錄音錄影光碟勘驗無訛，製有本院96年11月9 日勘驗筆
    錄附卷可考，其事後改稱伊係拜託被告幫忙向他人調貨購買
    安非他命，在警詢及偵查時就是指此意云云，更見其虛。再
    觀諸證人乙○○於本院審理時改稱6 月13日下午2 、3 點，
    伊直接打被告的電話，問他那邊有沒有（毒品），他說沒有
    要去跟人家買，伊就說伊拿錢給他叫他順便幫伊一起買云云
    ，經檢察官詢以：你在電話中有跟被告講好要在何地交易嗎
    ？證人乙○○答稱：他說買好分好後再打電話給伊，伊再去
    他家拿回來，經檢察官再詢以你是何時跟被告碰面拿毒品？
    被告有先用電話跟你連絡嗎？證人乙○○則表示在6 月13日
    下午快5 點時拿毒品，被告有用電話連絡。檢察官再緊接詢
    以被告在電話中如何跟你講？證人乙○○復答稱：他說已經
    幫伊合夥買回來，分好伊再過去拿云云（見本院96年10月16
    日審判筆錄）；被告在證人乙○○為前開證述之後亦於本院
    審理時供稱：是乙○○先跟伊說要調貨，伊跟他說伊這邊沒
    有，要去跟上游拿，他就先回家等，伊拿到貨之後，他又打
    電話給伊，伊跟他說貨已經拿到了，他就過來拿，而且乙○○打電話給伊是中午就已經打了云云（見本院96年11月13日
    審判筆錄），由被告甲○○與證人乙○○上揭供證內容，已
    見渠等就所謂乙○○請被告調貨後，究係由被告打電話告知
    乙○○可前來取貨，或係由乙○○自行打電話向被告確認已
    否調到貨一節顯相齟齬，不惟如此，依卷附乙○○所使用門
    號0000000000號行動電話之中華電信資料查詢中顯示，96年
    6 月13日當日僅下午4 時19分09秒、4 時19分55秒及4 時20
    分12秒，乙○○有以該門號行動電話撥打被告甲○○所使用
    門號0000000000號行動電話通話，而前2 通通話秒數均為0
    秒，第3 通通話秒數則為65秒，除此而外當日其餘時間，均
    未見乙○○有與甲○○使用之上述門號行動電話有任何通話
    紀錄，參以被告亦自承於6 月13日下午只接到乙○○1 通電
    話，其他可能沒有接到等語（見本院96年11月13日審判筆錄
    第5 頁），足見被告與乙○○間有以渠等上述門號行動電話
    通話，僅96年6 月13日下午4 時20分許該通長達65秒該次通
    話而已，此核與證人乙○○於第2 次警詢及偵查時所證6 月
    13日下午約4 時許，伊有打電話予被告詢問「要買2 千元之
    安非他命，你那邊有嗎？」，被告回答「有」，伊即於當日
    下午約5 時許前往被告住處樓梯間向被告以2 千元代價購得
    安非他命1 包之事實經過相合，而顯然與證人乙○○上述於
    本院審理時改稱伊於6 月13日下午2 、3 點即打電話予被告
    要買毒品，被告表示伊沒有要向他人購買分好後再打電話聯
    絡來拿，嗣再接獲被告之電話後始前往拿取毒品安非他命云
    云，或被告於審理時供稱係伊幫乙○○調貨，等伊調到貨，
    乙○○又打電話給伊，伊告知已調到貨，乙○○就過來拿等
    內容均不相符，由此益徵證人乙○○於第2 次警詢及偵查中
    所證係96年6 月13日下午約4 時許直接打電話向被告詢問並
    表明欲購入安非他命之代價，隨即相約於當日下午5 時許至
    被告上開住處樓梯間交易等情屬實，並無渠等事後所稱2 次
    均係乙○○拜託被告幫忙調貨購買安非他命之情，被告前揭
    所辯，核屬畏罪飾卸之詞，而證人乙○○於本院審理時之證
    述應係事後迴護被告之飾詞，均無足採。據上所陳，被告甲○○確有於上開時、地，在其前揭住處，各以2 千元之代價
    ，販賣第二級毒品安非他命各1 小包予乙○○之事實，堪予
    認定。
　(三)末查按販賣安非他命毒品係違法行為，非可公然為之，且有
    其獨特之販售通路及管道，復無公定價格，容易增減分裝之
    份量，而每次買賣之價量，可能隨時依雙方關係深淺、資力
    、需求量及對行情之認知、來源是否充裕、查緝鬆嚴、購買
    者被查獲時供述購買對象之可能風險評估等，而異其標準，
    非可一概而論，本件被告既不承認其有上揭販賣安非他命之
    事實，本院自無從查得其販入安非他命之真正價格及其是否
    因非法販賣安非他命予上揭證人乙○○而獲得具體利潤之金
    額，然按近年來政府為杜絕毒品之氾濫，對於查緝施用及販
    賣毒品之工作，無不嚴加執行，販賣毒品罪又係重罪，設若
    無利可圖，衡情一般持有毒品之人當無輕易將所持有之安非
    他命轉售他人而甘冒於再次向他人購買時，而有被查獲移送
    法辦之危險之理，且不論是瓶裝或袋裝之安非他命，均可任
    意分裝或增減其份量，而每次買賣之價量，亦隨時隨雙方關
    係之深淺、當時之資力、需要程度及對行情之認知等因素而
    為機動地調整，因之販賣之利得，除經坦承犯行，或帳冊價
    量均臻明確外，委難察得實情，職是之故，縱未確切查得販
    賣賺取之實際差價，但除別有事證，足認係按同一價格轉讓
    ，確未牟利外，尚難執此即認非法販賣之事證有所不足，致
    知過坦承者難辭重典，飾詞否認者反得逞僥倖，而失情理之
    平。而被告甲○○與乙○○間並無特殊情誼或至親關係，被
    告竟費心自甘承受重典，涉險販賣第二級毒品，當有牟利之
    圖。是被告甲○○販賣安非他命有營利之意圖，應可認定。
　(四)綜上，本案事證明確，被告販賣第二級毒品安非他命之犯行
　  堪以認定，應依法論科。
二、按安非他命係屬毒品危害防制條例第2 條第2 項第2 款規定
    所列之第二級毒品，非經許可，不得非法持有、販賣。核被
　　告甲○○於上述時、地，各以2 千元之代價販賣第二級毒品
    安非他命1 小包予乙○○2 次之所為，均係犯毒品危害防制
    條例第4 條第2 項之販賣第二級毒品罪。其非法持有第二級
    毒品安非他命之低度行為，應為販賣第二級毒品之高度行為
    所吸收，不另論罪。次按所謂「集合犯」，係指立法者所制
    定之犯罪構成要件中，本即預定其數個同種類行為而反覆實
    行之犯罪而言；故是否集合犯之判斷，客觀上自應斟酌法律
    規範之本來意涵、實現該犯罪目的之必要手段、社會生活經
    驗中該犯罪必然反覆實行之常態及社會通念等；主觀上則視
    其反覆實施之行為是否出於行為人之一個犯意，並秉持刑罰
    公平原則，加以判斷之（最高法院96年度台上字第4762號判
    決意旨參照）。查行為人販賣毒品，係基於營利之意圖，其
    多次販賣毒品之行為，未必皆出於行為人之1 個犯意決定；
    且觀諸毒品危害防制條例第4 條第2 項販賣第二級毒品罪之
    構成要件文義衡之，實無從認定立法者本即預定該犯罪之本
    質，必有數個同種類行為而反覆實行之集合犯行，故有關販
    賣毒品之罪，難認係集合犯之罪，是被告所犯上開2 次販賣
    第二級毒品罪，犯意各別，應分論併罰。再查被告前揭非法
    販賣第二級毒品安非他命予乙○○2 次，價值各僅2 千元，
    數量及所得非多，所賺之不法利益甚微而誤觸重典，情輕法
    重，客觀上顯足以引起一般之同情，情堪憫恕，本院認即令
    處以被告毒品危害防制條例第4 條第2 項之罪之法定最低本
    刑有期徒刑7 年仍嫌過重，爰就被告前揭2 次販賣第二級毒
    品罪均依刑法第59條規定減輕其刑。審酌被告販賣毒品之次
    數僅2 次，數量及所得非多，尚無藏有鉅量之毒品，與大宗
    走私或利用幫派組織結構販賣安非他命者相較，對社會之危
    害稍低，且被告亦有施用毒品之事實（詳如後述），則被告
    或係能力不足供己用毒開銷，而在吸毒者彼此互通有無，並
    賺取其中些微差價，對社會造成之危害尚無從與販賣毒品之
    大盤、中盤相提並論，併兼衡被告雖否認販賣毒品之犯行，
    然對於交付第二級毒品安非他命之事實則未予否認，併其犯
    罪之動機、目的、手段及其生活狀況與智識程度等一切情狀
    ，分別量處如主文所示之刑，並定其應執行之刑。
三、扣案之被告於96年6 月13日販賣予乙○○並經乙○○及案外
    人丙○○施用後剩餘之第二級毒品安非他命1 包（淨重0.12
    16克，取樣0.01 78 克鑑析用罄，餘0.1038克），雖係查獲
    之毒品，惟已據本院於乙○○所涉毒品危害防制條例案中予
    以宣告沒收銷燬之（見本院96年度聲字第2323號裁定），自
    毋庸於本案再重複宣告沒收銷燬；另未扣案之被告前揭2 次
    販賣安非他命所得各新臺幣2 千元，為被告因上述犯罪所得
    之財物，業據本院認定如前，應依毒品危害防制條例第19條
    第1 項前段規定宣告沒收之，如全部或一部不能沒收時，應
    依同條項後段之規定，以其財產抵償之。至為警於被告甲○○上開住處查扣之安非他命吸食組1 組、藥杓1 支、安非他
    命殘渣袋1 包及第二級毒品安非他命2 包（分別毛重0.27公
    克、0.24公克），被告供稱係供伊自己施用安非他命所用之
    物，而被告為警查獲後經警採集其尿液送驗結果確呈甲基安
    非他命類陽性反應，亦有卷附桃園縣政府警察局桃園分局96
    年7 月23日桃警分刑字第0961002588號函暨毒品檢體送驗紀
    錄表、臺灣檢驗科技股份有限公司濫用藥物檢驗報告各乙紙
    可稽，再觀諸前述扣案之安非他命2 包數量甚微，若謂僅供
    被告個人施用，衡情亦無違常理之處，堪認被告前述所供應
    屬可採，既與本件被告販賣第二級毒品犯罪無涉，爰不於本
    案為沒收之諭知。
據上論斷，應依刑事訴訟法第299 條第1 項前段，毒品危害防制
條例第4 條第2 項、第19條第1 項，刑法第11條前段、第51條第
5款、第59條，判決如主文。
本案經檢察官蔡宜均到庭執行職務。
中　　華　　民　　國　　96　　年　　11　　月　　30　　日
                  刑事第七庭審判長法　官　蕭世昌
　　　　　　　　　　　　　　　　　法　官　連雅婷
　　　　　　                      法　官　林惠霞
以上正本證明與原本無異。
如不服本判決，應於送達後10日內，向本院提出上訴狀。
                                  書記官　陳恩如
中　　華　　民　　國　　96　　年　　11　　月　　30　　日
附錄本案論罪科刑法條全文：
毒品危害防制條例第4條
　製造、運輸、販賣第一級毒品者，處死刑或無期徒刑；處無期
徒刑者，得併科新台幣1千萬元以下罰金。
  製造、運輸、販賣第二級毒品者，處無期徒刑或7 年以上有期
徒刑，得併科新台幣7百萬元以下罰金。
  製造、運輸、販賣第三級毒品者，處5 年以上有期徒刑，得併
科新台幣五百萬元以下罰金。
  製造、運輸、販賣第四級毒品者，處3 年以上10年以下有期徒
刑，得併科新台幣三百萬元以下罰金。
  製造、運輸、販賣專供製造或施用毒品之器具者，處1 年以上
7年以下有期徒刑，得併科新台幣一百萬元以下罰金。
  前五項之未遂犯罰之。
